臺灣高等法院臺南分院民事判決　九十一年度上易字第一六九號　Ｊ
　　　上　訴　人　源松通運股份有限公司
　　　法定代理人　葉　　　蕊
　　　上　訴　人　乙　○　○
　　　訴訟代理人　陳　淑　芬
　　　被上　訴人　甲　○　○
　　　訴訟代理人　曾　福　田
右當事人間請求侵權行為損害賠償事件，上訴人對於中華民國九十一年五月二十二日
臺灣臺南地方法院第一審判決（九十年度訴字第一一六三號）提起上訴，本院判決如
左：
      主      文
原判決關於命上訴人等應連帶給付被上訴人新台幣肆拾柒萬伍仟壹佰壹拾元，及自民
國九十年五月十七日起至清償日止，按年息百分之五計算之利息部分，及該部分訴訟
費用（除確定部分外）之裁判均廢棄。
右開廢棄部分，被上訴人在第一審之訴駁回。
第一（除確定部分外）、二審訴訟費用由被上訴人負擔。
      事      實
甲、上訴人等方面：
  一、聲明：求為判決：
（一）原判決關於不利於上訴人等部分廢棄。
（二）右開廢棄部分，被上訴人在第一審之訴駁回。
  二、陳述：除與原判決記載相同者，予以引用外，補稱：
（一）本件原審被告王堂鉦於民國（下同）八十九年十月十三日凌晨零時五十五分許
      ，駕駛車號ＢＩ—一八四七號自小客車行駛中山高速公路外側車道至南下約二
      百二十五公里處，遇案外不明車輛由其左側超車變換車道，導致王堂鉦因而操
      作失當致行駛不穩，先碰撞外側車道護欄後，又反彈自行碰撞內側護欄，並在
      原地旋轉二圈後橫停於中山高速公路內側車道上；嗣上訴人乙○○駕駛車號Ｘ
      Ｍ—五五六號營業全聯結車在同車道（即外側車道）上見狀，即於原審被告王
      堂鉦所駕汽車失控偏右碰撞外側護欄同時，向左打方向盤欲避入內側車道；孰
      料其駕駛之母車剛駛入內側車道而子車車身尚在外側車道時，原審被告王堂鉦
      所駕之汽車在撞及外側護欄後，又失控反彈到內側車道停在上訴人乙○○所駕
      駛之車頭前，但幸兩車尚有差距而未發生碰撞；惟適時行駛內側車道由被上訴
      人甲○○所駕駛之車號ＵＱ—九一五號自用大貨車，因閃避不及而撞及上訴人
      乙○○之營業全聯結車車頭，致上訴人乙○○駕駛之母車車頭受撞，反向前推
      擠撞到原審被告王堂鉦之前車；再者，適時行駛外側車道由涂福榮所駕駛之車
      號Ｘ九—二四八號營業半聯結車，亦因閃避不及撞上上訴人乙○○所駕駛子車
      車尾。上訴人乙○○車對於原審被告王堂鉦的肇事，是否可預防；上訴人乙○
      ○所採閃避措施之當否，原審均未詳盡查實，即草率採信台灣省車輛行車事故
      覆議鑑定委員會覆議意見，而判決上訴人乙○○與有過失，誠屬有誤，並為上
      訴人等所不服。
（二）按鑑定僅為一調查證據之方法，況覆議意見有違專業，處處偏頗原審被告王堂
      鉦；其將整個事故分為兩段，此一助原審被告王堂鉦規避責任的鑑定，實不值
      得採納。依警製道路交通事故調查報告表及現場照片所示，肇事地點北向為二
      線車道，肇事後，於內、外側護欄各留有十二公尺、二十公尺擦撞痕，至原審
      被告王堂鉦所駕自小客車頭向左橫停於內側車道上，其車頭、車尾均受損；上
      訴人乙○○所駕駛車頭向左，母車橫停於內、外側車道及路肩，右前車頭緊碰
      原審被告王堂鉦自小客車左後側；子車則向北停於路肩，車頭、車尾亦均受損
      。另涂福榮所駕駛之營業半聯結車停於上訴人乙○○所駕駛車子之後，跨越外
      側車道及路肩，右半車頭緊碰上訴人乙○○所駕駛子車車尾，車頭受損；至被
      上訴人甲○○駕駛之車停於內側車道並越過邊線，右車頭緊碰上訴人乙○○駕
      駛之左前車頭，致其左車頭緊碰內側護欄，使車頭受損。
（三）依前所述，若參酌原審被告王堂鉦於警訊中自承：其原行駛於外側車道，因閃
      避不詳車號汽車超車，先閃到外側路肩（警訊筆錄載外側車道，應屬錯誤），
      因怕撞到護欄，緊急往內轉回車道，一時緊張失控直接撞到內側護欄，車子迴
      轉一圈後，再次撞到護欄後停止等語；及證人涂福榮於警訊時之陳稱：「我行
      駛外線車道，看見前方發生事故，一部自小客車在內線車道發生事故，我前方
      是一部全聯結車，內線車道是一部大貨車，兩部均踩煞車，我於是也減速，見
      危險狀況我便駛向路肩，該聯結車欲打橫於車道，車尾便撞及我車頭而肇事」
      ；於原審則結證稱：「當時是跟在一輛全聯結車之後面，當時注意到前方被告
      王堂鉦小客車先撞擊外側護欄，瞬間又反彈撞向內側護欄，當時我就馬上轉向
      外側路肩，並未注意小客車後之全聯結車如何閃避，接著就看見一部大貨車撞
      向全聯結車」；於台灣彰化地方法院準備程序時證稱：「我當時開ＸＰ一二四
      八號曳引車，我開在外線，前面是乙○○開的聯結車，我有看到乙○○前面有
      一輛小客車先撞到內側的護欄，再撞到外側路肩的護欄，之後再轉回來內側車
      道，有蛇行的情形。因為那輛車是蛇行的，所以我前面雖然有乙○○開的聯結
      車，還是有看到」等情；另被上訴人甲○○於台灣彰化地法院準備程序時證稱
      ：「我本來是行駛外側在涂福榮車後面，因要超車才行駛內側，行駛內側後約
      三、四十秒就看到乙○○的車打方向燈要走內側，那時候我的車離他的車約五
      十公尺，乙○○的車子開到內側之後，就看到他在煞車，我就跟著煞車，煞車
      之後，乙○○的車開始打滑，我看到乙○○的車沒有撞到內側護欄，我的車也
      沒有撞到內側護欄。乙○○車前的狀況我沒有看到。我到內側後，我的車與涂
      福榮的車約成並行的狀態」、「從乙○○的車到內側（車）道（至）發生車禍
      為止，行走距離大約一千五百公尺左右。乙○○的車煞車後，我就發現我的車
      可能會撞到他的車，還好因為他的子車滑到外側車道，否則的話，可能會撞的
      比較嚴重。乙○○的車變換到內側車道時，離我的車，距離約一百五十公尺左
      右。我發現他緊急煞車時，我的車離他的車約五十公尺遠。我變換到內側車道
      後，就沒有注意到涂福榮的情形」、「乙○○打燈號後，就馬上切進來內側車
      道。乙○○變換車道後，約三、四秒就踩煞車」、「我剛才說的一千五百公尺
      ，是指我變換車道到發生車禍的距離。乙○○的車開到我的前面，到發生車禍
      ，不超過二百公尺」、「從我變換車道到發生車禍為止，都是直路。在乙○○
      變換車道到我的前面之前，我的前面有車在行進中，是小客車，但是沒有任何
      事故發生，乙○○的車過來之後，我就被他的車擋住，沒有辦法看到前方的車
      況。以我們開的車，視線約二公里以上」等語；渠等所為前開證言與上訴人等
      所主張上訴人乙○○所駕駛之車肇事前後之情形大致相符，亦即上訴人乙○○
      並無過失可言。
（四）又原審被告王堂鉦所駕駛之自小客車既係為閃避超車而緊張失控，致在駛向路
      肩後又隨即轉回內側車道而撞及護欄，形成突發之動態路障，自非直接正常行
      駛於其後之上訴人乙○○駕駛之車所能防範。上訴人乙○○因緊急煞車，致車
      身打橫占用內、外側車道及路肩，在停住後被後方煞避不及之訴外人涂福榮、
      被上訴人甲○○所駕駛之車撞及，再往前撞到原審被告王堂鉦駕駛之車，自難
      謂有何過失。而原審並未採信上訴人所言及涂福榮、被上訴甲○○證詞，即認
      定上開事故之發生並非僅因上訴人乙○○無合理停煞距離之故，亦因上訴人乙
      ○○空車板架失控煞車時，車身橫阻國道所致，而判決上訴人乙○○與有過失
      ，實為上訴人等所不服。
（五）本件車禍應係原審被告王堂鉦酒後駕車，於閃避左方他車超車時操作不當，致
      車輛失控所造成。上訴人乙○○於見原審被告王堂鉦之車先駛向路肩時，為閃
      避乃變換車道至內側車道，已如前述；嗣原審被告王堂鉦之車在駛回內側車道
      並碰撞護欄而停止，因時間緊接，無法事先預測王堂鉦車是否確會停在內側車
      道內，如再變換至外側車道，又須注意外側車道後方來車動態，對於在高速公
      路上高速行駛之車輛，如此短暫之時間，顯難認為上訴人乙○○得以閃避已肇
      事之原審被告王堂鉦所駕之自小客車，王堂鉦對本件車禍具有過失，自應負過
      失之責任。台灣省車輛行車事故覆議鑑定委員會覆議鑑定，僅就警訊筆錄、現
      場圖及照片等而為判斷，並未參酌上訴人乙○○、王堂鉦與證人涂福榮、被上
      訴人甲○○等前開供證述各節，自有違誤，難以採憑。
（六）綜上所述，本案肇事，實因原審被告王堂鉦駕車時之路權不定性，沒有給予上
      訴人乙○○合理反映時間與距離，上訴人乙○○無肇事因素。另台灣省彰化縣
      車輛行車故鑑定委員會鑑定意見與台灣彰化地方法院九十年度簡上字第一九四
      號民事確定判決所認定之事實相同，足以證實上訴人乙○○所言實在。是以被
      上訴人甲○○向上訴人乙○○等請求賠償為無理由，應予駁回。
  三、證據：除援用於原審所提出之證據外，補提台灣彰化地方法院九十年度簡上字
      第一九四號民事判決書影本一件及筆錄影本四件為證。
乙、被上訴人方面：
  一、聲明：求為判決：上訴駁回。
  二、陳述：除與原判決記載相同者，予以引用外，補稱：
（一）本件車禍之發生，係因上訴人乙○○駕駛之聯結車打橫後，將中山高速公路全
      部路線都擋住，使被上訴人所駕駛之車輛無法通過，才會撞上上訴人之車輛，
      上訴人乙○○自屬與有過失之一方。
（二）被上訴人駕駛自用大貨車，並未超速，且與前車保持安全距離，因事故突發致
      閃避不及而撞及上訴人乙○○駕駛之聯結車，被上訴人並無任何過失責任可言
      。至於台灣彰化地方法院民事事件，因被上訴人並未出庭，以致不知情。
  三、證據：援用於原審所提出之證據。
丙、本院依職權向台灣彰化地方法院調取該院九十年度簡上字第一九四號侵權行為損
    害賠償民事事件全案卷證。
      理      由
一、本件被上訴人起訴主張：原審被告王堂鉦駕駛牌照號碼ＢＩ—一八四七號自小客
    車，於八十九年十月十三日凌晨零時五十五分，沿國一道即中山高速公路由北往
    南行駛，途經國道南下二二五公里二三○公尺處，因酒後駕駛操作失當，致車輛
    失控先自行碰撞外側車道護欄後，又反彈自行碰撞內側護欄，並在原地旋轉二圈
    後橫停於中山高速公路內側車道上；嗣上訴人乙○○駕駛之車號ＸＭ—五五六號
    營業全聯結車在同車道（即外側車道）駛來煞避時，亦操控失當，致車輛打橫占
    滿整個車道，並碰及原審被告王堂鉦所駕駛之自小客車；另沿內側車道駛至而由
    被上訴人所駕駛之自大貨車，因閃避不及，碰及上訴人乙○○所駕駛前開營業全
    聯結車車尾，致使被上訴人車毀人傷，因之受有背部挫壓傷合併第三腰椎骨折之
    傷害。又本件上訴人乙○○為上訴人源松通運股份有限公司（以下簡稱源松公司
    ）所僱用之司機，依法上訴人源松公司應負連帶賠償責任。爰本於共同侵權行為
    所衍生之損害賠償請求權法律關係，求為判命上訴人等應連帶賠償被上訴人車輛
    修理費新台幣（下同）三十四萬七千八百元、醫藥費五萬元、薪資之減少四十五
    萬元與精神慰撫金十萬元，共計九十四萬七千八百元，及自九十年五月十七日起
    至清償日止，按年息百分之五計算利息之判決等語（原審判決上訴人等應與原審
    被告王堂鉦連帶給付被上訴人四十七萬五千一百一十元，及自九十年五月十七日
    起至清償日止，按年息百分之五計算之利息；而駁回被上訴人其餘之請求。嗣上
    訴人等就其敗訴部分不服，向本院提起上訴；被上訴人及原審被告王堂鉦就渠等
    分別敗訴部分則未提出上訴，且被上訴人於本院準備程序時具狀就原審被告王堂
    鉦部分撤回起訴﹝見本院卷第六十二頁﹞）。
二、上訴人等則以：原審被告王堂鉦於八十九年十月十三日凌晨零時五十五分許，駕
    車沿國道中山高速公路行駛外側車道至南下約二百二十五公里處，因遇不明車輛
    由其左側超車變換車道，導致原審被告王堂鉦因操作失當行駛不穩，先碰撞外側
    車道護欄後，又反彈自行碰撞內側護欄，復在原地旋轉二圈後橫停於內側道上；
    上訴人乙○○在外側車道隨後見狀，在王堂鉦之車失控偏向右碰撞外側護欄同時
    ，即向左打方向盤欲避入內側車道，孰料所駕母車剛駛入內側車道，而子車車身
    尚在外側車道時，王堂鉦所駕之車在前外側護欄又失控反彈至內側車道，並停在
    上訴人乙○○所駕車頭前；幸因兩車尚有差距而未碰撞。惟適時行駛內側車道由
    被上訴人甲○○駕駛之自大貨車，因閃避不及撞及上訴人乙○○所駕聯結車車頭
    ，致上訴人乙○○母車車頭受撞後反向前推擠撞原審被告王堂鉦之前揭自小客車
    ；又適時行駛外側車道由涂福榮所駕駛之營業半聯結車，亦因閃避不及而撞上上
    訴人乙○○所駕駛子車之車尾；故本件車禍應係原審被告王堂鉦酒後駕車，於閃
    避左方他車超車時，因操作不當致車輛失控所致；上訴人乙○○於見王堂鉦所駕
    駛之車先駛向路肩時，為閃避才變換車道至內側車道，而原審被告王堂鉦之車再
    駛回內側車道並碰撞護欄而停止期間，因時間緊接，實無法事先預測王堂鉦所駕
    之車是否確會停在內側車道內；如再變換至外側車道，又須注意外側車道後方來
    車動態，對於在高速公路上高速行駛之車輛，於如此短暫時間，顯難認為上訴人
    乙○○得以閃避已肇事之由王堂鉦所駕駛之車。則本件肇事，上訴人乙○○實無
    肇事因素，況台灣省彰化縣車輛行車故鑑定委員會鑑定意見與台灣彰化地方法院
    前揭民事確定判決亦為相同認定；至台灣省車輛行車事故覆議鑑定委員會覆議鑑
    定，僅就警訊筆錄、現場圖及照片等而為判斷，並未參酌上訴人乙○○、原審被
    告王堂鉦與證人涂福榮、被上訴人甲○○之陳、證述內容，自有違誤，難以採憑
    等語，資為抗辯。
三、按因故意或過失，不法侵害他人之權利者，負損害賠償責任；又受僱人因執行職
    務，不法侵害他人之權利者，由僱用人與行為人連帶負損害賠償責任；民法第一
    百八十四條第一項及第一百八十八條第一項前段固分別定有明文。惟違反保護他
    人之法律，致生損害於他人者，負賠償責任；但能證明其行為無過失者，不在此
    限；民法第一百八十四條第二項則定有明文。次按損害賠償之債，以有損害之發
    生及有責任原因之事實，並二者之間，有相當因果關係為成立要件；故所主張損
    害賠償之債，如不合於此項成立要件者，即難謂有損害賠償請求權存在；亦即若
    其行為並無故意或過失，即無賠償之可言（最高法院四十八年度台上字第四八一
    號及五十四年度台上字第一五二三號判例參照）。末按當事人主張有利於己之事
    實者，就其事實有舉證之責任；民事訴訟法第二百七十七條定有明文。又主張常
    態事實者，就其事實無庸舉證，主張變態事者，應就變態事實負舉證義務，此為
    舉證責任分擔原則。又原告（即本件被上訴人）對於自己之主張事實已盡證明之
    責後，被告（即本件之上訴人）對其主張，如抗辯其不實，並提出新事實而為反
    對之主張者，則原告對其反對之主張，亦負證明之責，此乃舉證責任分擔之原則
    ；而原告於抗辯事實若無確實證明方法或僅以空言爭執者，當然認定其抗辯事實
    之非真正，而應為原告不利益之裁判（最高法院十八年度上字第一六七九號及第
    二八五五號判例參照）。
四、查被上訴人主張上訴人乙○○為上訴人源松公司所僱用之營業全聯結車駕駛，嗣
    於八十九年十月十三日凌晨零時五十五分許，被上訴人駕駛牌照號碼ＵＱ—九一
    五號自用大貨車行駛至中山高速公路南下約二百二十五公里處時，因上訴人乙○
    ○所駕駛之車號ＸＭ—五五六號營業全聯結車緊急煞車，致車輛打橫占滿整個南
    下車道，使被上訴人所駕駛之前揭自用大貨車碰及上訴人乙○○所駕之前開車輛
    車尾，致使被上訴人因之車毀人傷，並受有背部挫壓傷合併第三腰椎骨折傷害之
    事實，已據被上訴人於原審及本院審理時陳述在卷，並有其所提出之「郭榮中骨
    外科診所」診斷證明書影本一份在卷可參（原審卷一第十頁）；且上訴人對於確
    有在前揭時、地發生車禍之事實亦不爭執，自屬真實。
五、至被上訴人另主張於本件車禍當時，係因上訴人乙○○所駕駛之營業全聯結車由
    同向沿外側車道駛來而採取緊急煞避時，因操控失當，造成整個車輛打橫占滿南
    下整個車道，並碰及原審被告王堂鉦所駕駛之自小客車；適沿內側車道駛至而由
    被上訴人所駕駛之自用大貨車因閃避不及，而碰及上訴人乙○○所駕駛之前開車
    輛車尾；故上訴人乙○○對於本件車禍之發生自屬與有過失之一方之事實，固亦
    據被上訴人於原審及本院審理時陳述在卷，並有其提出之台灣省車輛行車事故覆
    議鑑定委員會覆議鑑定報告影本一份為證（原審卷二第二十九至三十頁）；惟此
    則為上訴人所堅決否認，並為前揭情詞之抗辯；從而本件所應審究者厥為上訴人
    乙○○對於本件車禍之發生是否與有過失而已，經查：
（一）本件車禍事件，經本院核閱警方所制作之現場照片及道路交通事故調查報告表
      所示，肇事地點為國道中山高速公路，北向為二線車道，嗣車禍事件發生後，
      國道中山高速公路南下車道內、外側護欄各留有十二公尺、二十公尺之擦撞痕
      ；原審被告王堂鉦所駕駛自小客車車頭向左橫停於內側車道上，且車頭、車尾
      均受損；上訴人乙○○所駕駛之營業全聯結車車頭亦向左（即面向東方），其
      中母車車體橫停於內、外側車道及路肩，右前車頭緊碰原審被告王堂鉦所駕自
      小客車左後側，子車車體呈南北向停於國道路肩，且車頭、車尾亦受損；又訴
      外人涂福榮所駕駛之營業半聯結車係停於上訴人乙○○所駕聯結車之後，車體
      跨越外側車道及路肩，右前半車頭緊碰前揭子車車尾，致車頭受損；至被上訴
      人甲○○所駕駛之自用大貨車停於內側車道並越過邊線（僅臨護欄），右車頭
      則緊碰上訴人乙○○所駕前揭聯結車之左前車頭，至左車頭則緊碰內側護欄，
      致車頭受損；有警方所制作之現場照片十八張及道路交通事故調查報告表一份
      在卷可參（見本院調借之台灣彰化地方法院九十年度彰簡字第二九三號卷第五
      十九至六十一頁，原審卷二第三十二頁），且為兩造所不爭執，自屬真實。
（二）被上訴人甲○○於台灣彰化地方法院九十年度簡上字第一九四號侵權行為損害
      賠償民事事件審理時已證稱：「‧‧我本來是行駛外側在涂福榮車後面，因要
      超車才行駛內側，行駛內側後約三、四十秒就看到乙○○的車打方向燈要走內
      側，那時候我的車離他的車約五十公尺，乙○○的車子開到內側之後，就看到
      他在煞車，我就跟著煞車，煞車之後，乙○○的車開始打滑，我看到乙○○的
      車沒有撞到內側護欄，我的車也沒有撞到內側護欄；乙○○車前的狀況我沒有
      看到；我到內側後，我的車與涂福榮的車約成並行的狀態」、「從乙○○的車
      到內側（車）道（至）發生車禍為止，行走距離大約一千五百公尺左右；乙○
      ○的車煞車後，我就發現我的車可能會撞到他的車，還好因為他的子車滑到外
      側車道，否則的話，可能會撞的比較嚴重；乙○○的車變換到內側車道時，離
      我的車，距離約一百五十公尺左右；我發現他緊急煞車時，我的車離他的車約
      五十公尺遠；我變換到內側車道後，就沒有注意到涂福榮的情形」等語在卷（
      見本院調借之台灣彰化地方法院九十年度簡上字第一九四號卷第二○二至二○
      三頁）；足見上訴人乙○○原先確係行駛於國道中山高速公路外側車道，惟於
      本件事故發生時，則已變換至內側車道，應堪認定。是以上訴人乙○○於警訊
      時陳稱：肇事前其車行駛於外側車道等語，應係指其本件車禍事故發生前，其
      所駕駛營業全聯結車當時所遵循之車道；易言之，究其緣由乃其漏未陳述於發
      現原審被告王堂鉦車駕車失控後，為閃避而駛至內側車道之部分，或誤以為在
      外側車道發現原審被告王堂鉦駕車失控時，即為肇事之開始所致；且此觀諸上
      訴人乙○○所駕駛之全聯結車於肇事後，車頭已接近內側車道邊線以觀，益徵
      其緊急煞車時，所駕駛之全聯結車應係行駛在內側車道，殆無疑義。又證人涂
      福榮於警訊時已證稱：「我行駛外線車道，看見前方發生事故，一部自小客車
      在內線車道發生事故，我前方是一部全聯結車，內線車道是一部大貨車，兩部
      均踩煞車，我於是也減速；見危險狀況，我便駛向路肩，該聯結車欲打橫於車
      道，車尾便撞及我車頭而肇事」等語（見原審卷第三十六頁）；而於本件原審
      時則證述：「當時我是跟在一輛全聯結車之後面，當時注意到前方被告王堂鉦
      小客車先撞擊外側護欄，瞬間又反彈撞向內側護欄，當時我就馬上轉向外側路
      肩，並未注意小客車後之全聯結車如何閃避，接著就看見一部大貨車撞向全聯
      結車」等情（原審卷第四十八頁）；另於台灣彰化地方法院九十年度簡上字第
      一九四號侵權行為損害賠償民事事件審時復證稱：「我當時開ＸＰ一二四八號
      曳引車，我開在外線，前面是乙○○開的聯結車，我有看到乙○○前面有一輛
      小客車先撞到內側的護欄，再撞到外側路肩的護欄，之後再轉回來內側車道，
      有蛇行的情形；因為那輛車是蛇行的，所以我前面雖然有乙○○開的聯結車，
      還是有看到」等語（見本院調借之前揭卷第一七二頁）無訛在卷；經核與上訴
      人乙○○前揭所陳稱本件車輛肇事前後之情形相符，自堪採信。從而由證人涂
      福榮駕車行駛於乙○○所駕駛之聯結車車後，猶能看見原審被告王堂鉦駕車失
      控時，係先轉至外側路肩，再轉回內側而撞到護欄，並呈蛇行之狀；再參以上
      訴人甲○○於臺灣彰化地方法院前揭民事事件另證稱：「從我變換車道到發生
      車禍為止，都是直路；在乙○○變換車道到我的前面之前，我的前面有車在行
      進中，是小客車，但是沒有任何事故發生；乙○○的車過來之後，我就被他的
      車擋住，沒有辦法看到前方的車況；以我們開的車，視線約二公里以上」、「
      乙○○打燈號後，就馬上切進來內側車道。乙○○變換車道後，約三、四秒就
      踩煞車」等語以觀（見本院調借之前揭卷第二○四頁）；顯然於本件車禍肇事
      前，上訴人乙○○所駕駛之聯結車確係直接跟駛在原審被告王堂鉦所駕自小客
      車之後，嗣因見前方外側車道由原審被告王堂鉦所駕之車突然發生事故，乃自
      外側車道變換至當時尚無任何事故發生之內側車道，欲閃避原審被告王堂鉦之
      車輛；適原審被告王堂鉦所駕之車又轉回內側車道並撞及護欄，上訴人乙○○
      遂採取緊急煞車，並造成所駕之子車因往前推擠及作用力之故，致所駕駛之聯
      結車車頭及全部車身因之打橫停於南下國道中山高速公路車道上，應無疑義。
（三）雖原審被告王堂鉦於警訊時陳稱：當時其車輛擦撞內側護欄而橫放於內側車道
      時，即下車察看車損情形，並打電話救援，此時遠遠聽到煞車聲，不久一部車
      號ＸＭ—五五六號車輛（即上訴人乙○○所駕車輛）即直接撞上來等語（見原
      審卷第三十四頁）；惟證人即當時擔任上訴人乙○○駕駛車輛之助手之張永森
      於臺灣彰化地方法院前揭民事事件審理時已證稱：「沒有下車（指車禍發生時
      ，王堂鉦有無下車），全部車禍都靜止時，他才下車」等語在卷（見本院卷第
      九十六頁）；而證人涂福榮於該民事事件審理時亦證稱：「‧‧車禍發生後，
      我馬上下車，去看小客車的情況，看到王堂鉦坐在車上，他沒有怎樣，他後來
      有下車」等情（見本院卷第九十九頁），渠等二人就當時情況之所述互核相符
      ；再參以證人涂福榮與上訴人乙○○、原審被告王堂鉦二人均不相識，衡情自
      無偏袒上訴人乙○○之必要；而原審被告王堂鉦乃酒後駕駛實為本件車禍事故
      肇事之主因，衡諸常情，其當力求儘量減輕自己責任，以求卸責之任何可能；
      故應以證人張永森、涂福榮等之前揭證詞為可採。是以原審被告人王堂鉦前揭
      陳稱：下車察看車損情形，並打電話救援後，乙○○車輛才即直接撞上來云云
      ，已難採信。另參以上訴人甲○○於臺灣彰化地方法院前揭民事事件審理時復
      證稱：「乙○○打燈號後，就馬上切進來內側車道，乙○○變換車道後，約三
      、四秒就踩煞車」等語（見本院調借之前揭卷第二○三頁）以察；顯難期上訴
      人乙○○有保持合理停煞距離之可能，此外又查無其他任何確切之證據足資證
      明其有何未保持安全距離之情形，實難憑此即認上訴人乙○○就本件車輛事故
      之發生有何未注意車前狀況之疏失可言。
（四）依前所述，本件原審被告王堂鉦所駕之車失控後，係先轉至外側路肩，再轉回
      內側車道撞到護欄之蛇行狀行駛；足見本件上訴人乙○○當時之所以緊急煞車
      ，實係因原審被告王堂鉦所駕之車未保持行車距離即駛入內側車道，並撞及護
      欄而停止，導致上訴人乙○○所駕之聯結車在後因反應不及遂緊急煞車所致。
      而按汽車行駛高速公路，應保持前後兩車間之行車距離，高速公路交通管制規
      則第六條固定有明文；惟本件上訴人乙○○於發現前方原審被告王堂鉦所駕駛
      車輛失控後，既尚有餘裕之時間閃避至內側車道，而未與原審被告王堂鉦所駕
      之車發生任何擦撞，即難認其當時有何未保持前後兩車間行車距離之情形；又
      原審被告王堂鉦所駕之車因失控而駛至外側路肩後，瞬間又左向反彈撞向內側
      護欄，此時上訴人乙○○所駕之車既已行駛於內側車道，而王堂鉦車又未保持
      適當行車距離即駛入內側車道，並撞向內側護欄而停止，導致上訴人乙○○採
      取緊急煞車，當屬駕車之本能反應及適當之緊急處置，要之亦尚難認上訴人乙
      ○○當時駕車有何過失之可言。次按貨車之裝載，車身欄板應扣牢，此固亦為
      道路交通安全規則第七十九條第二項所明定；然本件上訴人乙○○所駕駛者乃
      為全聯結車，並非貨車；又上訴人乙○○停煞之車輛會打橫占滿整個國道南下
      車道，衡情乃係因緊急煞車，致該車子車因往前推擠母車及作用力所造成，已
      如前述；此外亦無任何確切之證據足資證明確係因板架失控所致，況台灣省彰
      化縣區車輛行車事故鑑定委員會鑑定結果，亦認原審被告王堂鉦駕車操控失當
      ，為肇事原因，至上訴人乙○○並無肇事因素，有該委員會彰鑑字第八九○七
      ○八號鑑定意見書一份在卷可參（原審卷第二十四頁）；從而上訴人等辯稱：
      上訴人乙○○對於本件車禍事故之發生，並無過失等語，尚非虛妄，應堪採信
      。
（五）至台灣省車輛行車事故覆議鑑定委員會九十年二月九日府覆議字第九○○○七
      三號覆議意見，雖認為：本件車禍分為二階段，第一階段，為王堂鉦酒精濃度
      過量，駕車自行操控失當至車輛失控，為肇事原因；第二階段，為乙○○預見
      狀況，超控失當撞及已肇事之王堂鉦車，衍生連環車禍為肇事原因，王堂鉦無
      肇事因素等語（原審卷第三十頁）；惟姑不論此已因與本院所認定之前揭本件
      車禍事項發生之原因及實際之肇事責任不符，致不足採；且查前揭覆議意見所
      稱之車禍第一、二階段，其肇事之地點同一，時間上復緊密相連；且上訴人乙
      ○○之所以緊急煞車，乃係因原審被告王堂鉦所駕之車未保持適當行車距離即
      駛入內側車道，並撞向內側護欄而停止所致，已如前述；易言之，其肇事之原
      因當屬互相牽連而難分。則本件行車事故之肇事因素自應就車禍發生前後之各
      情況通盤綜合考量並判斷之，惟上開覆議意見卻在無確切事證下，強將本件行
      車事故之肇事因素強行割裂為二階段，已有違誤；雖該委員會人員秦長禮於台
      灣彰化地方法院前揭民事事件事件審理時證稱：乙○○在看到王堂鉦車發生事
      故後，當時外側車道無車，其有足夠時間採取閃避措施等語（見本院調借之前
      揭卷第五十四頁）；惟按上訴人乙○○係於見原審被告王堂鉦所駕之車先駛向
      路肩時，為閃避才變換車道至內側車道，已如前述；則在原審被告王堂鉦所駕
      之再駛回內側車道並碰撞護欄而停止時，當時時間緊接，又係突發事件，其實
      無法事先預測原審被告王堂鉦所駕之車是否確會停在內側車道內；如上訴人乙
      ○○再變換至外側車道，又須注意外側車道後方來車之動態，對於在高速公路
      上高速行駛之車輛，於如此短暫之時間，顯難認為上訴人乙○○尚有充分而安
      全之時間與處置方式得以閃避已肇事之王堂鉦所駕之車，而此亦為社會上一般
      稍具交通常識及駕駛經驗者所是認者；況該覆議鑑定亦僅就警訊筆錄、現場圖
      及照片等資為判斷，並未參酌證人涂福榮、被上訴人甲○○等之前揭證述及陳
      述之內容，自尚不能憑此即採為不利於上訴人等之認定。
（六）依上所述，本件車禍肇事之主因實為原審被告王堂鉦因酒後駕車失控，自開始
      肇事至車輛停止前，其行駛動向不明，而行駛在後之車輛實難以及無法採取正
      確防範及閃避措施所致；而上訴人乙○○所駕之車為全聯結車，乃大型卡車且
      為子母車，衡情於短時間內並無法快速左右變換車道；故上訴人乙○○當時雖
      目睹原審被告王堂鉦所駕之車發生事故，惟對此突發之狀況，依其前開採取先
      行閃避至內側車道後再緊急煞車等措施觀之，實難認其有何過失之情況；尚不
      能以其因緊急煞車，致子車往前推擠母車，車身橫占內、外側車道及路肩，使
      在後行駛之車輛均無法閃避，而認定其具有過失或與有過失。從而上訴人乙○
      ○對於本件車禍之發生，既屬無過失之一方，自難令上訴人等就本件車禍負侵
      權行為之連帶損害賠償責任。
六、綜上所述，本件被上訴人起訴主張原審被告王堂鉦駕駛自小客車，於八十九年十
    月十三日凌晨零時五十五分，沿國一道即中山高速公路由北往南行駛，途經國道
    南下二二五公里二三○公尺處，因酒後駕駛操作失當，致車輛失控先自行碰撞外
    側車道護欄後，又反彈自行碰撞內側護欄，並在原地旋轉二圈後橫停於中山高速
    公路內側車道上；嗣上訴人乙○○駕駛之車號ＸＭ—五五六號營業全聯結車在同
    車道駛來煞避時，亦操控失當，致車輛打橫占滿整個車道，並碰及原審被告王堂
    鉦所駕駛之自小客車；另沿內側車道駛至而由被上訴人所駕駛之自大貨車，因閃
    避不及，碰及上訴人乙○○所駕駛前開營業全聯結車車尾，致使被上訴人車毀人
    傷，因之受有背部挫壓傷合併第三腰椎骨折之傷害；因本件上訴人乙○○為上訴
    人源松公司所僱用之司機，依法應負連帶賠償責任；爰本於共同侵權行為所衍生
    之損害賠償請求權法律關係，請求判決上訴人等應連帶賠償被上訴人車輛修理費
    三十四萬七千八百元、醫藥費五萬元、薪資之減少四十五萬元與精神慰撫金十萬
    元，共計九十四萬七千八百元，及自九十年五月十七日起至清償日止，按年息百
    分之五計算利息；為無理由，不應准許。原審為上訴人等敗訴之判決，自有未洽
    。上訴人上訴意旨指摘原判決不當，求予廢棄改判，為有理由。自應由本院予以
    廢棄改判，准如主文第二項之所示。
七、本件事證已臻明確，兩造其餘攻擊防禦方法及證據資料，核與本件判決結果不生
    影響，不予一一論述，併予敘明。
八、據上論結，本件上訴為有理由，依民事訴訟法第四百五十條及第七十八條，判決
    如主文。
中　　　華　　　民　　　國　　九十一　　年　　　九　　　月　　 三十　　 日
　　　　　　　　　　　　　　　　　　臺灣高等法院臺南分院民事第一庭
~B1審判長法官　王　　惠　　一
~B2　　　法官　蘇　　清　　恭
~B3　　　法官　張　　世　　展
右為正本係照原本作成。
不得上訴。
中　　　華　　　民　　　國　　九十一　　年　　　十　　　月　　 二　　　 日
~B法院書記官　廖　　英　　琇
